---
title: "Presentación Final"
author: "Lic. Maximiliano Cacace Bach"
date: "5 de julio 2021"
output: 
  beamer_presentation: default
  html_document:
    df_print: paged
  pdf_document: default
  slidy_presentation: default
subtitle: Métodos cuantitativos y análisis de datos grandes
---


```{r setup, include=FALSE}
knitr::opts_chunk$set(echo = FALSE)
library(dplyr)
library(ggplot2)
library(tidyverse)
```
## Algunas caracteríticas de los becarios de la ECyT-UNSAM

En este trabajo se describe al grupo de becarios de grado de la Escuela de Ciencia y Tecnología de la Universidad Nacional de San Martín del año 2020. Se basa en datos obtenidos a través de formularios de encuesta. Son datos de uso institucional. Se propone una hipótesis para ponerla a prueba a los fines de este seminario.

Es un estudio de tipo exploratorio-descriptivo. La población es finita, son lxs estudiantes con beca de apoyo económico, la cual a su vez es una muestra y representación de la población total estudiantil de la Escuela de Ciencia y Tecnología de la UNSAM.

## Datos

Los datos reúnen las respuestas obtenidas a partir de encuestas a becarixs de la ECyT, en período 2020. Se han obtenido 164 respuestas de un total de 184 becarios.

La encuesta tiene 32 + - 14 preguntas/variables, en función de la opción que eligieron. Para este trabajo se seleccionaron 5 variables que combinan variables nominales (3) y de ratio (2).

## Variables analizadas

### Edad de los becarios

Esta variable es:

* De ratio y 
* Discreta

### Tiempo de beca

Esta variable es:

* De ratio 
* de 5 niveles y
* Continua

## Variables analizadas II
  
### Costeo de estudios

Esta variable es:

* Nominal
* de 5 niveles y
* Discreta

### Trabajo

Esta variable es:

* Nominal
* de 2 niveles y
* Discreta

### Con quien vive

Esta variable es:

* Nominal
* de 4 niveles y 
* Discreta


## Tipo de Estudio: Descriptivo 

Se hace un análisis descriptivo de los datos. Se eligen medidas de:

* Tendencia central -> Media para Edad y Tiempo de Estudio
* Dispersión -> Rango, Rango intercuartil en Edad y Desviación Estándar en Edad y Tiempo de Estudio
* Como no se puede sacar en R, no está la Moda de las demás variables

## Hipótesis

* $H_0: \text{La variable Edad tiene distribución normal}$
* $H_1: \text{La variable Edad no tiene distribución normal}$

## Hipótesis: Test aplicable

Para refutar o no la hipótesis nula se utilizará 

Prueba paramétrica:

*El test de Shapiro-Wilks

```{r Excel}
library(readxl)
Becarios_2020 <- read_excel("C:/Users/hp/Desktop/TODO/UNSAM/Doctorado Ciencias Humanas/Métodos cuantitativos y análisis de grandes datos/BIG_DATA_CACACE/Becarios 2020.xlsx")
#View(Becarios_2020)

Becarios_2021 <- read_excel("C:/Users/hp/Desktop/TODO/UNSAM/Doctorado Ciencias Humanas/Métodos cuantitativos y análisis de grandes datos/BIG_DATA_CACACE/Becarios 2021.xlsx")
```

```{r Cambiar factor y nombre de respuesta a Tiempo_de_beca}
Tiempo_de_beca_numeric2020 <-
  lapply(Becarios_2020$Tiempo_de_beca, function(x){
    
    switch(x,
           "Este es el primer año" = 0.5,
           "1 año" = 1,
           "2 años" = 2,
           "3 años" = 3,
           "4 años" = 4)
  }) %>% 
  unlist()
```

```{r Cambiar factor y nombre de respuesta a Costeo_de_estudios}
Costeo_de_estudios2020 <-
  lapply(Becarios_2020$Costeo_de_estudios, function(x){
    
    switch(x,
           "Aportes familiares" = "Aportes familiares",
           "Beca" = "Beca",
           "Con dificultad para costear sus estudios" = "Con dificultad",
           "Plan social" = "Plan social",
           "Trabajo" = "Trabajo")
  }) %>% 
  unlist()

Costeodeestudios2020 <- table(Costeo_de_estudios2020)
```

```{r Cambiar factor y nombre de respuesta a Con_quien_vive}
Con_quien_vive2020 <-
  lapply(Becarios_2020$Con_quien_vive, function(x){
    
    switch(x,
           "Amigos/compañeros" = "Amigos/compañeros",
           "Familia" = "Familia",
           "Solo" = "Solo",
           "Pareja" =  "Pareja")
  }) %>% 
  unlist()

Conquienvive2020 <- table(Con_quien_vive2020)
```

```{r Cambiar factor y nombre de respuesta a Trabajo}
Trabajo2020 <-
  lapply(Becarios_2020$Trabajo, function(x){
    
    switch(x,
           "No, pero se encuentra buscando trabajo" = "No, pero se encuentra buscando trabajo",
           "No, por decisión propia" = "No, por decisión propia ",
           "Si" = "Si")
  }) %>% 
  unlist()

Trabajo2020 <- table(Trabajo2020)
```

## Análisis descriptivo: Edad

```{r Edad}
ggplot() + 
  geom_density(data=Becarios_2020, aes(x=Edad), color='black')
```
No tiene distribución normal. Tiene sesgo positivo, mayor cantidad de becarios entre los "17 y 28 años".

## Análisis descriptivo: Tiempo de beca

```{r}
options(scipen=100)
Becarios_2020 %>% 
  ggplot(aes(x=Tiempo_de_beca_numeric2020))+
  geom_histogram()
```

Sesgo positivo también, la mayor cantidad de becarios está en su primer año de beca.

## Análisis descriptivo: Costeo de estudios

```{r}
barplot (Costeodeestudios2020, ylab = "Cantidad de becarios", main = "¿Cómo costea sus estudios?")
```

## Análisis descriptivo: Trabajo

```{r}
pie (Trabajo2020, ylab = "Cantidad de becarios", main = "Trabajo")
```

## Análisis descriptivo: Con quien vive

```{r}
barplot (Conquienvive2020, ylab = "Cantidad de becarios", main = "¿Con quién vive?")
```

## Edad x Costeo de Estudios

```{r}
Becarios_2020 %>% 
  ggplot(aes(x=Edad, fill=Costeo_de_estudios2020))+
  geom_density(alpha=.4)
```

## Edad x Con quien vive 

```{r}
Becarios_2020 %>% 
  ggplot(aes(x=Edad, fill=Con_quien_vive))+
  geom_density(alpha=.4)
```

## Edad x Trabajo

```{r}
Becarios_2020 %>% 
  ggplot(aes(x=Edad, fill=Trabajo))+
  geom_density(alpha=.4)
```
A partir de los 28/30 años disminuyen los becarios que no estan trabajando o que no están buscando trabajo.

## Centralización y Dispersión

### Media y mediana de Edad

```{r Centralización: Calcular y asignar vector a Promedio y Media de Edad}
mean(Becarios_2020$Edad) -> promedio_Edad2020
promedio_Edad2020

median(Becarios_2020$Edad) -> median_Edad2020 
median_Edad2020

range(Becarios_2020$Edad) #Rango o Amplitud de la variable (valor máx. y min.)

sd(Becarios_2020$Edad) #Desviación Estándar

summary(Becarios_2020$Edad) #Resumen
```
### Media y Desviación Estándar de Tiempo de beca

```{r Centralización: Calcular y asignar vector a Promedio y Media de Tiempo de beca}
mean(Tiempo_de_beca_numeric2020) -> promedio_Tiempo_de_beca_numeric
promedio_Tiempo_de_beca_numeric

sd(Tiempo_de_beca_numeric2020) #Desviación Estándar
```
## Análisis: Hipótesis

* $H_0: \text{La variable Edad tiene distribución normal}$
* $H_1: \text{La variable Edad no tiene distribución normal}$

Nivel de significanza = 0.5

```{r}
shapiro.test(Becarios_2020$Edad)
```
El valor de p es inferior al nivel alfa, por ende, se rechaza la hipótesis nula. La variable Edad no tiene distribución normal.
